臺灣高等法院臺南分院民事裁定　94年度抗字第266號
　　抗　告　人
　　即　第三人　丙○○
　　相　對　人　國泰人壽保險股份有限公司
　　法定代理人　乙○○
　　相　對　人
　　即　債務人　甲○○
上列當事人間因強制執行聲明異議事件，對於中華民國94年5月5
日臺灣臺南地方法院所為裁定（92年度執字第25339號），提起
抗告，本院裁定如下：
    主  文
抗告駁回。
抗告程序費用由抗告人負擔。
    理  由
一、本件抗告人於原法院聲明異議意旨略以：原法院受理92年執
    北字第25339號強制執行事件，查封債務人之不動產（座落
    臺南市○區○○段595地號土地，面積114平方公尺及地上建
    物1245建號，下稱系爭土地、建物），訂於94年5月3日下午
    3時30分第3次拍賣，拍賣公告備註欄第8條記載：「承租人
    （即抗告人）如符合土地法第104條之規定，就租地建屋之
    12.4平方公尺基地有優先承買權」。就該公告，抗告人本無
    意見，惟按土地法第104條係規定租用基地建築房屋之承租
    人，於出租人之基地出賣時，承租人有優先承買權，旨在使
    基地及基地上之房屋合歸一人所有，以盡經濟上之效用，並
    杜紛爭。抗告人雖僅承租系爭土地之內12.4平方公尺土地建
    築門牌臺南市○○路127巷9號之房屋，而對該部分基地出售
    時有優先承買權，似有違土地法第104條立法意旨，請求准
    許將拍賣條件變更為抗告人就系爭建物、土地全部有優先承
    買權，俾使法律關係趨於單純云云。
二、抗告意旨略以：抗告人主張於債務人所有系爭土地內，承租
    面積12.4平方公尺，起造門牌為臺南市○○路127巷9號之建
    物，原法院因相對人請求，拍賣債務人所有之系爭土地、建
    物。抗告人基於土地法第104條規定意旨，使租賃地、房屋
    合為一人所有，故請求對拍賣債務人之不動產均有優先承買
    權。原法院以起造之建物有單獨出入口，承租之土地又無不
    能分割之理由，故駁回抗告人之聲請，見解至令抗告人折服
    ，惟如抗告人競標，價格稍低，至僅對承租面積12.4平方公
    尺行使優先承買權，則必於權利移轉證書核發，抗告人取得
    土地面積114平方公尺之持份12.4平方公尺，於分割時，涉
    及建築法令，恐窒礙難行。爰請求鈞院廢棄原裁定，准予就
    系爭土地、建物有優先承買權云云。
三、按「土地法第104條第1項規定『基地出賣時，地上權人，典
    權人或承租人有依同樣條件優先購買之權，房屋出賣時，基
    地所有權人有依同樣條件優先購買之權。』其立法意旨，係
    為使土地之利用與其所有權歸併於一個主體，藉以發揮土地
    之利用價值。故所謂基地出賣時，地上權人有依同樣條件優
    先購買之權，除該基地有不能分割之情形外，地上權人之優
    先承購權，應限於地上權範圍內之基地。」（參酌司法院
    廳民2字第0109號民事法律問題座談）。查本件抗告人與債
    務人間之租賃關係業經原法院91年度南簡字第1219號判決確
    定其範圍乃存在於拍賣建物第一層面積23.10平方公尺（即
    附圖Ａ部分），與拍賣建物後方12.04平方公尺之土地（即
    附圖Ｂ部分）。經原法院93年10月18日現場履勘，抗告人於
    上開12.04平方公尺土地上所搭建之建物另有臺南市○○路
    127巷9號之出入口，該12.04平方公尺土地與拍賣建物座落
    之基地間亦無不能分割之情，且經分割後，亦不影響主建物
    之使用，則依上述之法理，原法院拍賣條件「承租人如符合
    土地法第104條之規定，就租地建屋之12.04平方公尺基地有
    優先承買權。」之註記於法並無不合，是抗告人請求更改拍
    賣條件核屬無據，原法院予以駁回，核無不合。抗告人猶執
    前詞指摘原裁定不當，為無理由，應予駁回。
四、據上論結，本件抗告為無理由，依強制執行法第30條之1、
    民事訴訟法第495條之1第1項、第449條第1項、第95條、第
    78條，裁定如主文。
中　　華　　民　　國　　94　　年　　6　　月　　　2　　日
                  民事第一庭  審判長法　官　王惠一
　　　　　　　　　　　      　      法　官  林永茂
　　　　　　　　　　　      　      法　官  蘇重信
上為正本係照原本作成。
不得再抗告。
中　　華　　民　　國　　94　　年　　6　　月　　　2　　日
                                    書記官  黃文生
                                                J
